臺灣宜蘭地方法院刑事判決　　　　　　　 96年度訴字第122號
公　訴　人　臺灣宜蘭地方法院檢察署檢察官
被　　　告　丁○○
指定辯護人　本院公設辯護人　丙○○
上列被告因強盜等案件，經檢察官提起公訴（96年度偵字第723號）
，本院判決如下：
    主  文
丁○○竊盜，累犯，處有期徒刑陸月，減為有期徒刑參月。又攜
帶兇器踰越安全設備竊盜未遂，累犯，處有期徒刑拾月，減為有
期徒刑伍月。應執行有期徒刑柒月。
    事  實
一、丁○○前因違反毒品危害防制條例案件，經判處有期徒刑8
    月確定，於民國92年5月27日入監執行，於93年1月26日縮刑
    期滿執行完畢。詎仍不知悔改，猶意圖為自己不法之所有，
    於95年12月28日凌晨2時許，在宜蘭縣宜蘭市○○街62號前
    ，持其所有自備之鑰匙1把，竊取甲○○所有車號SDT-888號
    之機車，得手後供己騎用，又基於為自己不法所有之意圖，
    於同日上午9時許，騎乘上開竊得之機車，至宜蘭縣宜蘭市
    ○○路70巷1弄93號乙○○之住處，從圍牆攀爬至2樓後，由
    2樓之安全設備窗戶翻越進入屋內，並持乙○○所有放置於
    書桌旁之客觀上足以對人之生命、身體造成危害之兇器螺絲
    起子1支，撬開書桌抽屜，已著手在屋內搜尋財物之際，適
    乙○○返家發覺並表示不追究之意而要求丁○○離開屋內時
    ，丁○○竟以手勒住乙○○之脖子，並以手毆打乙○○之頭
    部後，始趁機離去而未遂（無故侵入住宅及傷害部分均未據
    告訴）。
二、案經宜蘭縣警察局移送臺灣宜蘭地方法院檢察署檢察官偵查
    起訴。
    理  由
一、訊據被告丁○○對於有於上揭時、地竊取機車及至被害人乙
    ○○之住處欲竊取財物而不遂，且於離去時曾勒住被害人乙
    ○○之脖子並毆打其頭部等情，均坦承不諱，惟以其至被害
    人乙○○住處當時有吃藥，精神狀況不佳，不知其作何行為
    等語為辯。惟查：上開事實，業據被害人甲○○、乙○○於
    警詢、偵查中指述甚詳，並有贓物認領保管單、車輛竊盜、
    車牌失竊資料個別查詢報表-查詢車輛認可資料、行政院國
    軍退除役官兵輔導委員會員山榮民醫院診斷證明書（下稱員
    山榮民醫院）、照片9張在卷可稽，核均與被告前開任意性
    自白之事實相符，自堪信為真實。至被告雖辯稱其當時吃藥
    精神狀況不佳云云，然經本院將被告送精神鑑定之結果，認
    「被告於95年12月28日施行行為時之精神障礙或心智缺陷程
    度，未達不能辨別其行為違法或欠缺依其辨識而行為之能力
    之程度」，此有員山榮民醫院96年7月23日員醫秘字第09600
    03565號函存卷可參，故可認被告行為當時，並未達因精神
    障礙或其他心智缺陷，致不能辨識其行為違法或欠缺依其辨
    識而行為之能力之程度，且參以被告於案發後，歷次於警詢
    、偵查中之陳述，對於案發之時間、地點、經過及竊盜之方
    式等情，均陳述十分具體明確，顯見其於行為時之精神狀態
    ，顯亦未有因精神障礙或其他心智缺陷，致其辨識行為違法
    或依其辨識而行為之能力顯著降低之情形，故被告上開辯解
    ，自屬無據。綜上所述，本件事證明確，被告上開犯行均堪
    以認定，應依法論科。
二、按窗戶依社會通念乃具有防閑作用，自屬安全設備。螺絲起
    子則為金屬製器械，質地堅硬且具尖端，客觀上足以對於人
    之生命、身體造成危害，應為兇器，故核被告所為，係犯刑
    法第320條第1項之竊盜罪及第321條第2項、第1項第2、3款
    之攜帶兇器、踰越安全設備竊盜未遂罪。查被告雖於被害人
    乙○○發覺要求其離去後，以手勒住被害人乙○○之脖子，
    並毆打乙○○之頭部，然被害人乙○○於發覺被告竊盜之犯
    行時，即已表示不欲追究並要帶被告下樓等情，業經被害人
    乙○○於本院審理時證述明確（見本院卷第64頁筆錄），故
    可知被害人乙○○並未有逮捕被告之行為，縱被告事後欲離
    去而有勒住被害人脖子及毆打被害人，即與刑法第329條之
    「脫免逮捕」之構成要件不符。又查刑法第329條準強盜罪
    之規定，將竊盜或搶奪之行為人為防護贓物、脫免逮捕或湮
    滅罪證而當場施強暴、脅迫之行為，視為施強暴、脅迫使人
    不能抗拒而取走財物之強盜行為，乃因準強盜罪之取財行為
    與施強暴、脅迫行為之因果順序，雖與強盜罪相反，卻有時
    空之緊密連接關係，以致竊盜或搶奪故意與施強暴、脅迫之
    故意，並非截然可分，而得以視為一複合之單一故意，亦即
    可認為此等行為人之主觀不法與強盜行為人之主觀不法幾無
    差異；復因取財行為與強暴、脅迫行為之因果順序縱使倒置
    ，客觀上對於被害人或第三人所造成財產法益與人身法益之
    損害卻無二致，而具有得予以相同評價之客觀不法。故擬制
    為強盜行為之準強盜罪構成要件行為，雖未如刑法第328 條
    強盜罪之規定，將實施強暴、脅迫所導致被害人或第三人不
    能抗拒之要件予以明文規定，惟必於竊盜或搶奪之際，當場
    實施之強暴、脅迫行為，已達使人難以抗拒之程度，其行為
    之客觀不法，方與強盜行為之客觀不法相當，而得與強盜罪
    同其法定刑，此有司法院大法官會議解釋第630號解釋可參
    ，則依被害人乙○○於本院審理時證稱：被告用手勒住我的
    脖子，一隻手打我的頭，我就咬被告的手指，被告叫一聲之
    後，被告手就放掉，就從樓梯衝下去，被告以手勒住脖子約
    有幾秒鐘的時間等語（見本院卷第64頁），可知被告與被害
    人僅有短暫輕微之肢體衝突，尚未達使被害人難以抗拒之程
    度，亦不得認與強盜行為之客觀不法相當，亦即與刑法第32
    9條之要件不符，故被告此部分犯行，應係涉犯刑法321條第
    2項、第1項第2、3款之攜帶兇器、踰越安全設備竊盜未遂罪
    ，公訴意旨疏未斟酌此點，而認被告係犯同法第329、330條
    之罪，尚有未洽，惟其基本事實同一，本院自應予審理，並
    變更其起訴法條。查被告前因違反毒品危害防制條例案件，
    經判處有期徒刑8月確定，於92年5月27日入監執行，於93年
    1 月26日縮刑期滿執行完畢，有卷附臺灣高等法院被告全國
    前案紀錄表可按，其受有期徒刑之執行完畢後，5年內故意
    再犯本件有期徒刑以上之二罪，均為累犯，應均依法加重其
    刑。被告就上開竊取被害人乙○○財物之犯行，雖已著手於
    犯罪行為之實施，然未至竊盜既遂之結果，為未遂犯，應依
    刑法第25條之規定，減輕其刑，並依法先加後減。被告至被
    害人乙○○家中行竊時，曾持被害人乙○○所有之螺絲起子
    1 支撬開書桌抽屜，已經被害人乙○○指述明確，並據被告
    坦認在卷，已如前述，公訴人漏未記載，尚有未洽，併此敘
    明。爰審酌被告竊取他人財物，並於遭被害人發覺並表示不
    追究之意後，竟又毆打被害人，其犯罪情節匪淺，並參酌其
    素行、智識程度、犯罪動機、目的與手段等一切情狀，分別
    量處如主文所示之刑。又查被告犯罪之時間，係在96年4月
    24 日之前，依中華民國九十六年罪犯減刑條例第2條第1項
    第3款、第7條之規定，應減其宣告刑2分之1，並依法諭知其
    宣告刑及減得之刑，並定其應執行刑。至扣案之螺絲起子1
    支，為被害人乙○○所有之物，非屬被告所有，業經被告及
    被害人乙○○陳明在卷，爰不併予宣告沒收。又被告竊取機
    車所持之自備鑰匙1支，業經被告丟棄滅失，此亦經被告供
    陳在卷，本院又查無其他證據證明該自備鑰匙尚未滅失，爰
    不另為沒收之諭知，併此敘明。
據上論斷，應依刑事訴訟法第299條第1項前段、第300條，刑法
第320條第1項、第321條第2項、第1項第2、3款、第25條、第47
條第1項、第51條第5款，中華民國九十六年罪犯減刑條例第2條
第1項第3款、第7條，判決如主文。
本案經檢察官張立言到庭執行職務
中　　華　　民　　國　　96　　年　　9 　　月　　18　　日
                  刑事第二庭審判長法  官  黃永勝
                          　      法  官  張育彰
                                  法  官  鄭貽馨
以上正本證明與原本無異。
如不服本判決應於收受本判決後10日內向本院提出上訴書狀，並
應敘述具體理由。若未敘述理由者，應於上訴期間屆滿後20日內
向本院補提理由書狀(均須按他造當事人之人數附繕本)。
                                  書記官  林嘉萍
中　　華　　民　　國　　96　　年　　9 　　月　　19　　日
附錄本案論罪科刑法條全文：
中華民國刑法第320條
（普通竊盜罪、竊佔罪）
意圖為自己或第三人不法之所有，而竊取他人之動產者，為竊盜
罪，處 5 年以下有期徒刑、拘役或 5 百元以下罰金。
意圖為自己或第三人不法之利益，而竊佔他人之不動產者，依前
項之規定處斷。
前二項之未遂犯罰之。
中華民國刑法第321條
（加重竊盜罪）
犯竊盜罪而有左列情形之一者，處 6 月以上、 5 年以下有期徒
刑：
一  於夜間侵入住宅或有人居住之建築物、船艦或隱匿其內而犯
之者。
二  毀越門扇、牆垣或其他安全設備而犯之者。
三  攜帶兇器而犯之者。
四  結夥三人以上而犯之者。
五  乘火災、水災或其他災害之際而犯之者。
六  在車站或埠頭而犯之者。
前項之未遂犯罰之。
